臺灣臺中地方法院刑事判決　　　　　　　96年度易字第4851號
公　訴　人　臺灣臺中地方法院檢察署檢察官
被　　　告　丁○○
上列被告因詐欺案件，經檢察官聲請簡易判決處刑（96年度偵緝
字第47號）及聲請併案（96年度偵第1428、1655號）審理，本院
認不宜以簡易判決處刑改依通常程序，經合議庭裁定由受命法官
獨任進行簡式審判程序，判決如下：
    主    文
丁○○幫助意圖為自己不法之所有，以詐術使人將本人之物交付，
，處有期徒刑月，如易科罰金，以新臺幣壹仟元折算壹日。
    事    實
一、丁○○可預見詐騙集團經常以人頭電信門號撥打電話施用詐
    術，使被詐騙人將款項匯入其指定之人頭帳戶，以掩飾其犯
    行，並藉此逃避檢警人員之追緝，竟仍不違反其本意，而基
    於幫助他人犯罪之不確定故意，於民國94年12月3 日19時許
    ，在臺中市○○街之大都會網路咖啡店內，將以其名義所申
    辦所取得之0000000000、0000000000、0000000000號行動電
    話門號，無償借予不知真實姓名年籍，綽號「小陳」之成年
    男子使用，而綽號「小陳」之成年男子取得上揭行動電話門
    號與即其屬詐欺集團成員，共同基於意圖為自己不法所有之
    犯意聯絡，由詐欺集團之成員先後(1)於同年月13日中午11時
    許，打電話予戊○○，向戊○○詐稱：妳的信用卡遭盜用請
    撥打0000000000行動電話門號與林主任聯絡等語，戊○○即
    與林主任聯絡，詐欺集團成員之林主任遂向戊○○誆稱：需
    將帳戶內之款項匯入指定帳戶保管後方能提領等語，致戊○○信以為真，依其指示於同日中午12時30分許，將新臺幣（
    下同）14萬7 千元匯入林玉雲（檢察官另案聲請簡易判決處
    刑）所申設之中華郵政股份有限公司嘉義市○○路郵局帳號
    00000000000000號帳戶內；(2)該詐欺集團成員佯稱為林建隆
    主任，於同日中午15時42分許，以0000000000行動電話門號
    撥打電話予乙○○，向乙○○佯稱：乙○○以中國信託信用
    卡預借現金9 萬元；乙○○在大眾銀行有存款15萬元等語，
    致乙○○不疑有他，陷於錯誤，而於同日匯款24萬元匯至林
    玉雲上述帳戶內；(3)再於同年月22日上午11時許，以000000
    0000行動電話門號撥打丙○○所使用行動電話，向丙○○誆
    稱：伊係丙○○之友人吳姊，現亟需金錢週轉，當月底即返
    還借款等語，致丙○○不疑有詐，陷於錯誤，而於同日上午
    11時51分，匯款3 萬元至賴碧蓮（檢察官另案偵辦中）所開
    設第一商業銀行信維分行帳號0000000000000000000 號帳戶
    內；(4)及於同年月23日上午12時40分許，以0000000000行動
    電話門號撥打予甲○○，向甲○○誆稱：伊係表姊阿慧需錢
    應急等語，致甲○○不疑有他，陷於錯誤，而於同日中午13
    時10分，轉帳3 萬元至賴碧蓮上述帳戶內，而上述4 筆款項
    旋即遭詐欺集團成員提領一空。戊○○等4 人事後發覺受騙
    報警處理，始知上情。
二、案經戊○○、乙○○訴由嘉義市警察局第二分局報告臺灣嘉
    義地方法院檢察署，經該署檢察官陳請臺灣高等法院檢察署
    檢察長令轉臺灣臺中地方法院檢察署檢察官偵查後聲請簡易
    判處決處刑；及臺北市政府警察局大安分局報告臺灣臺北地
    方法院檢察署，經該署檢察官陳請臺灣高等法院檢察署檢察
    長令轉臺灣臺中地方法院檢察署檢察官聲請本院併案審理，
    本院認不宜簡易判決處刑，改依通常程序審理。
    理    由
一、上揭事實，業據被告丁○○於本院準備程序及審理時坦承不
    諱，核與告訴人戊○○、乙○○、被害人丙○○、甲○○於
    警詢所指訴（述）之情節相符，並與同案被告林玉雲、賴碧
    蓮於警詢中所供述之情節契合，復有受理各類案件紀錄表、
    受理刑事案件報案三聯單、受理詐騙帳戶通報警示、詐騙電
    話斷話簡便格式表、郵政國內匯款執據、中華郵政股份有限
    公司嘉義郵局94年12月27日嘉營字第0940101395號函所附林
    玉雲上開帳戶開戶基本資料及查詢帳戶最近交易資料等、查
    詢電信使用者資料函復單、甲○○帳戶存摺影本、通聯調閱
    查詢單、第一商業銀行存摺存款客戶資料查詢單、第一商業
    銀行信維分行95年4 月21日（95）一信維字第79號函及95年
    4 月28日（95）一信維字第88號函所附賴碧蓮開戶基本資及
    交易提領明細表等、華南商業銀行大稻埕分局95年5 月11日
    （95）華稻字第101 號函所附監視錄影帶光碟片之翻拍照片
    及彰化銀行自動櫃員機交易明細表附卷可稽。
二、按今日一般人申辦行動電話門號並非難事，如非供犯罪之非
    法使用，衡諸常情自無置自己名義申請之行動電話門號不用
    ，而取得他人行動電話門號使用之必要。且行動電話門號係
    屬個人聯絡工具，具有高度專屬性，一般人皆有妥為保管防
    止他人任意使用之認識，縱因特殊情況偶有交付他人使用之
    需，亦必然深入瞭解用途後再行提供以使用，方符常情。且
    行動電話門號如落入不明人士手中，極易被利用為與財產有
    關之犯罪工具，此又係具備一般生活智識者皆能體察之常識
    。參以邇來詐欺者使用他人行動電話門號作為指示被害人匯
    款工具之犯罪類型層出不窮，並廣經媒體披載，凡對社會動
    態尚非全然不予關注者均能知曉，被告對此當無不知之理，
    則縱使並不確知所提供之行動電話門號，係遭他人用以對被
    害人詐欺取財，亦無法確知取得行動電話門號之人係以何種
    方法於何時地為詐欺取財之具體內容，惟對於其所提供之上
    揭行動電話門號，將遭人作為撥打詐騙電話使用，應有概括
    之認識，且可預見其發生，竟仍同意提供予他人使用，顯對
    詐騙集團成員以該門號作為犯罪工具，亦不違背其本意，且
    其無確信行動電話門號不至遭利用為犯罪之用，仍將行動電
    話門號提供他人，足認被告確有幫助他人犯罪之不確定故意
    至明。是以，被告前開之自白，確與犯罪事實相符，堪予採
    信。本件事證明確，被告之犯行，洵堪認定。
三、查「小陳」、林主任等人與其屬詐欺集團成員等人組成之詐
    騙集團，共同基於意圖為自己不法所有之犯意聯絡，撥打被
    告所申辦上述行動電話門號，以上述之詐術使告訴人戊○○
    、乙○○、被害人丙○○、甲○○等人陷於錯誤分別匯入上
    述款項至同案被告林玉雲、賴碧蓮所開設上述帳戶內，該詐
    欺集團所為，係犯刑法第339 條第1 項之詐欺取財罪。被告
    提供行動電話門號予他人供詐欺取財使用，並無證據證明其
    有參與詐欺取財之行為，或有與本件詐欺取財之詐騙之人有
    詐欺之犯意聯絡，是被告基於幫助之意思，參與詐欺取財構
    成要件以外之行為，為幫助犯。核被告將上述將前揭3 支行
    動電話門借予「小陳」成年男子使用之所為，係犯刑法第33
    9 條第1 項之幫助詐欺取財罪。檢察官聲請併案審理（96年
    度偵第1428、1655號）部分（即被害人丙○○、甲○○受詐
    欺之部分）與前揭判決為同一事實具有實質上一罪之關係，
    應為聲請簡易判決效力所及，本院自應併予審理，附此敘明
    。又「小陳」、林主任等人與其屬詐欺集團成員間，所為前
    開詐欺取財犯行，有犯意聯絡及行為分擔，為共同正犯，惟
    幫助犯係從犯，從屬正犯而成立，刑法上既無「共同幫助」
    之情，則被告所為之前揭幫助詐欺取財犯行，當亦無「幫助
    共同」之可言（司法院70廳刑一字第1104號函亦同此見解）
    ，附此敘明。被告幫助他人犯前開詐欺取財罪，應依刑法第
    30條第2 項之規定，按正犯之刑減輕之。爰審酌被告任意將
    上述行動電話門號借予他人使用，使不法詐騙集團得以犯罪
    使用，且其所提供行動電話門號非惟幫助詐騙者遂行詐財目
    的，同時使詐欺者得以隱匿其真實身分，減少遭查獲之風險
    ，愈使其肆無忌憚，加深犯罪之猖獗，迄今未與告訴人戊○○、乙○○、被害人丙○○、甲○○等人和解，賠償渠等所
    受之損失，及被告犯後坦承犯行之態度等一切情狀，量處如
    主文所示之刑，並諭知易科罰金之折算標準，以示懲儆。
四、至於被告所犯上開罪名之時間，雖係於96年4 月24日以前，
    但因其於偵查中經合法傳拘未到案，經檢察官於95年10月12
    日通緝在案，並於同年12月20日凌晨30分許，在臺北縣中和
    市○○路13號前為警查獲，依中華民國96年罪犯減刑條例第
    5 條之規定自不得減刑，併此敘明。
據上論斷，應依刑事訴訟法第452 條、第273 條之1 第1 項、第
299 條第1 項前段，刑法第339 條第1 項、第30條第1 項前段、
第2 項、第41條第1 項前段，刑法施行法第1 條之1 第1 項、第
2 項前段，判決如主文。
中　　華　　民　　國　　96　　年　　12　　月　　13　　日
                  刑事第一庭    法  官  楊萬益
上正本證明與原本無異。
如不服本判決，應於收送達後10日內向本院提出上訴書狀（應敘
述具體理由並附繕本）。
上訴書狀如未敘述理由，應於上訴期間屆滿後20日內補提理由書
於本院。
                                書記官  薛淑玲
中　　華　　民　　國　　96　　年　　12　　月　　13　　日
附錄論罪科刑罰條：
中華民國刑法第339條
（普通詐欺罪）
意圖為自己或第三人不法之所有，以詐術使人將本人或第三人之
物交付者，處5 年以下有期徒刑、拘役或科或併科1 千元以下罰
金。
以前項方法得財產上不法之利益或使第三人得之者，亦同。
前二項之未遂犯罰之。
